臺灣板橋地方法院刑事判決　　　　　　　 96年度易字第287號
公　訴　人　臺灣板橋地方法院檢察署檢察官
被　　　告　甲○○原名王立法.
上列被告因侵占案件，經檢察官提起公訴（95年度偵字第28485
號），本院以簡式審判程序審理，判決如下：
    主  文
甲○○連續意圖為自己不法之所有，而侵占對於業務上所持有之
物，處有期徒刑拾月。緩刑參年。
    事  實
一、甲○○（原名王立法）原任職於玉龍食品有限公司（址設臺
    北縣三重市○○○○街55號，下稱玉龍公司），擔任業務員
    ，負責為玉龍公司與客戶接洽售貨事宜並代為收取貨款，為
    從事業務之人。因缺錢花用，竟基於意圖為自己不法所有之
    概括犯意，自民國90年1 月間某時起至91年2 月間某時止，
    將其先後代玉龍公司向客戶收取而持有之多筆貨款，連續侵
    占入己，總計金額為新臺幣（下同）23萬8 千元，得手後均
    已花用一空。嗣因玉龍公司察覺帳目有異，經清查後始悉上
    情。
二、案經玉龍公司訴請臺灣板橋地方法院檢察署檢察官偵查起訴
    。本院於準備程序進行中，被告就被訴事實為有罪之陳述，
    經告知簡式審判程序之旨，並聽取當事人之意見後，合議庭
    裁定由受命法官獨任進行簡式審判程序。
    理  由
一、上揭事實，業據被告甲○○於本院審理時坦承不諱，核與告
    訴人玉龍公司於偵查中指訴之情節相符，並有被告簽發之還
    款本票影本多紙附卷可稽，足認被告之自白與事實相符。本
    案事證明確，被告犯行堪予認定，應依法論科。
二、查被告行為後，刑法部分條文業於94年2 月2 日修正公布，
    95年7 月1 日施行，修正後刑法第2 條第1 項規定：「行為
    後法律有變更者，適用行為時之法律；但行為後之法律有利
    於行為人者，適用最有利於行為人之法律。」係規範行為後
    法律變更所生新舊法比較適用之準據法，於新法施行後，應
    適用修正後刑法第2 條第1 項之規定，為「從舊從輕」之比
    較。又法律變更之比較適用，比較時應就罪刑有關之共犯、
    未遂犯、想像競合犯、牽連犯、連續犯、結合犯，以及累犯
    加重、自首減輕暨其他法定加減（如身分加減）與加減例等
    一切情形，綜其全部罪刑之結果而為比較；且就比較之結果
    ，須為整體之適用，不能割裂分別適用各該有利於行為人之
    法律（最高法院24年上字第4634號判例、27年上字第2615號
    判例、95年第8 次刑事庭會議決議參照）。經查：
（一）被告行為後，修正後之刑法已刪除第56條連續犯之規定。
      本件被告先後多次業務侵占犯行，時間緊接，手法相同，
      均觸犯構成要件相同之罪，顯係基於概括犯意反覆為之，
      依修正前刑法第56條連續犯之規定，應論以一罪，並加重
      其刑；而修正後之刑法既已刪除連續犯之規定，則所犯各
      罪，應依數罪併罰之規定分論併罰。比較新舊法結果，此
      部分以被告行為時之舊法規定較有於被告。
（二）刑法第336 條第2 項之法定刑含有併科罰金。而95年6 月
      14日修正公布、同年7 月1 日施行之刑法施行法增訂第1
      條之1 規定：「中華民國94年1 月7 日刑法修正施行後，
      刑法分則編所定罰金之貨幣單位為新臺幣。94年1 月7 日
      刑法修正時，刑法分則編未修正之條文定有罰金者，自94
      年1 月7 日刑法修正施行後，就其所定數額提高為30倍。
      但72年6 月26日至94年1 月7 日新增或修正之條文，就其
      所定數額提高為3 倍。」；另刑法第33條第5 款修正為：
      「主刑之種類如下：五、罰金：新臺幣1 千元以上，以百
      元計算之。」而依被告行為時之刑罰法律，罰金係以銀元
      為單位，並依罰金罰鍰提高標準條例第1 條前段規定之提
      高倍數10倍，至於罰金最低額依修正前刑法第33條第5 款
      規定則為銀元1 元。比較修正前、後之法律規定，罰金最
      高額經換算後之結果並無二致，惟就罰金最低額部分，依
      新法規定為新臺幣1 千元，依舊法規定為銀元1 元（即新
      臺幣3 元），是修正後之規定非較有利於被告。
（三）另就罰金刑之加減者，修正前刑法第68條規定：「拘役或
      罰金加減者，僅加減其最高度。」；修正後刑法第67條規
      定：「有期徒刑或罰金加減者，其最高度及最低度同加減
      之。」本件被告有連續犯加重之情形，應以修正前刑法第
      68條之規定為有利於被告。
（四）經綜合全部罪刑而為比較結果，本件涉及新舊法比較適用
      者，新法之規定非有利於被告，揆諸上揭說明，應依刑法
      第2 條第1 項前段，一體適用被告行為時之舊法規定，合
      先敘明。
三、核被告所為，係犯刑法第336 條第2 項之業務侵占罪。其先
    後多次業務侵占犯行，時間緊接，手法相同，均觸犯構成要
    件相同之罪，顯係基於概括犯意反覆為之，應依修正前刑法
    第56條連續犯之規定，論以一罪，並加重其刑。爰審酌被告
    前無任何犯罪科刑紀錄，有臺灣高等法院被告前案紀錄表可
    稽，素行非劣，其任職於玉龍公司，不思篤慎將事，僅因缺
    錢花用，竟利用代向客戶收取貨款之機會，連續多次實施侵
    占犯行，總計金額達23萬8 千元，於本院審理時能坦承犯行
    ，態度尚佳等一切情狀，量處如主文所示之刑，以資懲儆。
    末查，被告前無任何犯罪科刑紀錄，業如前述，其因一時失
    慮，致罹刑章，犯後坦承犯行，已與告訴人玉龍公司成立和
    解，且付訖和解金，此據告訴代理人乙○○於本院審理時到
    庭陳明屬實，並有臺北縣中和市調解委員會調解筆錄影本1
    件在卷可證（見本院卷第50頁），堪認已有悔意，歷此教訓
    ，當知所警惕，信無再犯之虞，兼酌告訴代理人亦為被告求
    情，請本院從輕處理，本院斟酌上情，認上開對被告所宣告
    之刑，以暫不執行為適當，爰依修正後刑法第74條第1 項第
    1 款規定，併予宣告緩刑3 年，以勵自新（被告行為後，刑
    法第74條關於緩刑規定有所修正，惟犯罪在新法施行前，新
    法施行後，緩刑之宣告，應適用新法第74條之規定，最高法
    院95年第8 次刑事庭會議決議參照）。
據上論斷，應依刑事訴訟法第273 條之1 第1 項、第299 條第1
項前段，刑法第2 條第1 項前段、第56條（修正前）、第336 條
第2 項、第74條第1 項第1 款，罰金罰鍰提高標準條例第1 條前
段，判決如主文。
中　　華　　民　　國　　96　　年　　5 　　月　　23　　日
                  刑事第十五庭　法　官　朱嘉川
以上正本證明與原本無異。
如不服本判決應於送達後10日內向本院提出上訴狀。
                                書記官　陳聖儒
中　　華　　民　　國　　96　　年　　5 　　月　　23　　日
附錄本案論罪科刑法條全文：
中華民國刑法第336 條：
對於公務上或因公益所持有之物，犯前條第一項之罪者，處1 年
以上7 年以下有期徒刑，得併科5 千元以下罰金。
對於業務上所持有之物，犯前條第一項之罪者，處6 月以上5 年
以下有期徒刑，得併科3 千元以下罰金。
前二項之未遂犯罰之。
